【裁判字號】    90,易,1796
【裁判日期】    900712
【裁判案由】    傷害等
【裁判全文】
臺灣板橋地方法院刑事判決                          九十年度易字第一七九六號
    公  訴  人  臺灣板橋地方法院檢察署檢察官
    被      告  甲○○
                乙○○
                丙○○
右列被告等因傷害案件，經檢察官提起公訴（九十年度偵字第四九四四、六四八八號
），本院判決如左：
    主  文
甲○○傷害人之身體，處拘役參拾日，如易科罰金，以參佰元折算壹日。緩刑貳年。
乙○○、丙○○共同傷害人之身體，各處拘役參拾日，如易科罰金，均以參佰元折算
壹日。均緩刑貳年。
    事  實
一、甲○○與丙○○、乙○○夫婦於民國九十年二月二十二日下午二時許，在臺北縣
    永和市公所調解委員會辦公室外，因為調解其等之母養老費用負擔事宜發生爭執
    ，甲○○竟基於傷害犯意，與亦基於有傷害犯意聯絡之丙○○、乙○○夫婦相互
    毆打，因致乙○○受有頭部挫傷合併腦震盪、右手第四小指挫傷合併行動障礙等
    傷害，甲○○則受有頭部挫傷合併腦震盪、臉部三處抓痕各為二公分、零點五公
    分、零點二公分、頸部抓痕二公分、前胸四處抓痕各為四公分、一公分、一公分
    、一公分、右膝挫擦傷一乘二公分等傷害。而在互毆過程中，丙○○能注意而疏
    未注意，不慎抓傷甲○○之子李睿鳴（八十八年十二月二十六日生），致李睿鳴
    受有右臉擦傷零點五公分之傷害。
二、案經乙○○、兼李睿鳴之法定代理人甲○○訴由臺灣板橋地方法院檢察署檢察官
    偵查起訴。
    理  由
一、訊據被告甲○○固坦承有與被告乙○○、丙○○拉扯之事實不諱，惟陳稱係自衛
    云云；被告乙○○、丙○○則矢口否認有何上開犯行，被告乙○○辯稱：被告甲○○先打伊，但未還手，不曉得為何被告甲○○會受傷云云；被告丙○○則辯稱
    ：伊有與被告甲○○發生拉扯，但並無毆打被告甲○○，不知為何其會受傷，亦
    無不慎打到李睿鳴云云。
    經查：
    (一)、右揭犯罪事實分據告訴人乙○○、甲○○（兼被告）、被告丙○○於偵查暨
        本院調查時供述綦詳，復有耕莘醫院永和分院診斷證明書各在卷可稽。而被
        告甲○○供稱：「（有無打乙○○？）我是跟他拉扯，沒有動手打她，我先
        扯她衣服，她跟她先生就打我，導致我受傷，並且拉扯中，我的小孩李睿鳴
        不小心被乙○○抓傷，所以我要告乙○○及她先生丙○○故意傷害，並告乙○○過失傷害我的小孩；（對乙○○受傷有何意見？）他們二人打我，我有
        還手，要告傷害我小孩的人過失傷害」等語（見九十年三月二十一日偵查筆
        錄）；被告丙○○供稱：「甲○○先動手打我太太乙○○，我要拉我太太走
        ，但甲○○一下子拳頭就打過來；（你有無與甲○○發生拉扯？）有，但是
        我並無打他‧‧‧」（見九十年三月二十一日偵查筆錄）等語；又證人即被
        告甲○○之妻陳燕麗證稱：「（衝突當時，妳有無在場？）有，我親眼看到
        在調解委員會門口，乙○○、丙○○兩人打甲○○，甲○○有還手‧‧‧丙○○之指甲不小心刮到李睿鳴，小孩有哭」（見九十年三月二十一日偵查筆
        錄）等語。因之，其等三人間，有互為拉扯扭打，因致使其等均各受有傷害
        情事，暨證人陳燕麗守抱幼兒前去時，該幼兒李睿鳴因遭被告丙○○之不慎
        刮傷，要無疑問。
    (二)、而被告乙○○亦供稱：「甲○○先打我。（案發經過？）九十年二月二十二
        日下午二時許去永和市調解委員會調解我媽（十四年生）扶養的問題，養老
        院在永和，媽不與我同住，要與她兒子同住。之前有在同一地點調解過好幾
        次，但弟又反悔。此次，他趁我不注意先打我。他可能以拳頭打我頭、手。
        我無能力還手，我丈夫拉他叫他不要打，二人扭打起來（站著）打到一輛車
        引擎那裡，持續到市公所的人出來勸才罷手，我在旁邊不知所措，拉什麼地
        方我不知，當時被打昏昏的，之後進去，他又偷襲我丈夫。被告甲○○小孩
        是由他太太抱著在旁邊，她沒有與我們打在一起。我們（我、我丈夫）沒有
        打到小孩。當時我們（我、丈夫、弟）拉扯在一起。我們沒有打在一起，只
        是他先打我，我丈夫拉開而已。當時拉扯時我沒注意看。我丈夫並無打弟及
        其小孩。」等語（見本院九十年五月二十三日訊問筆錄）。被告丙○○供稱
        ：「甲○○先動手打我妻，我上前拉開。（案發經過？）為調解岳母事，妻
        申請的。我都沒罵，我們也沒有吵，被告甲○○一看到我妻就打。我們先到
        ，被告甲○○後到。長輩（姑姑）在場要去作證，妻叫姑姑進去，被告甲○○對姑姑說不要進去，妻對被告甲○○說為何不能進去，被告甲○○就動手
        。我與被告甲○○拉扯，我、妻、被告甲○○三人拉扯在一起，被告甲○○
        將我壓在一輛車那裡。我沒有打小孩，連碰都沒碰到。小孩是被被告甲○○
        妻抱著在後面。當時那麼多人，有沒有上來勸架我不清楚。小孩如何受傷我
        不知。我妻也沒有碰到小孩。」等語（見本院九十年五月二十三日訊問筆錄
        ）。被告甲○○則稱：「（案發經過？）九十年二月二十二日當天下午二時
        許去永和市調解委員會（姐申請調解的），我問姐為何騙我二十年。我生氣
        就由前面抓她衣領，姊夫衝過來就搥我，我自衛，三人就拉扯在一起你搥我
        我搥你亂打一通。小孩一歲左右妻抱著，妻過來勸架，我被壓在下面，我沒
        注意是否被何人抓傷，小孩被抓到就哭，還是在我妻懷抱中。（見本院九十
        年五月二十三日訊問筆錄）；我很生氣抓她衣領，他們二人過來就打我，我
        妻抱著小孩過來要勸架，就被姐夫抓傷」（見本院九十年六月十三日訊問筆
        錄）」等語。因此，對照如上所述，亦足認被告乙○○與丙○○係與被告甲○○間相互為毆打之行為，已非單純之拉扯而已。
    (三)、據上，綜合觀察整體發生經過，被告等所辯，要係飾卸，核無足彩，事證明
        確，被告等犯行，均堪認定。
二、核被告甲○○、乙○○、丙○○所為，各係犯刑法第二百七十七條第一項之傷害
    罪；被告乙○○、丙○○就傷害犯行間，有行為之分擔及犯意之聯絡，為共同正
    犯。被告丙○○另犯有刑法第二百八十四條第一項前段之過失傷害罪。而被告丙○○係一行為觸犯傷害及過失傷害二罪，為想像競合犯，應從一重之傷害罪論處
    。爰分別審酌被告與兼告訴人間，係姊弟親誼，僅就母親扶養事宜，滋生細故所
    致使，其等犯罪動機、目的、手段、互致被害人傷害程度，並犯罪後態度暨綜合
    其他一切情狀，量處如主文所示之刑，並均諭知易科罰金折算標準。又被告甲○○、乙○○、丙○○前均未曾受有期徒刑以上刑之宣告，有臺灣高等法院檢察署
    刑案資料簡覆表可按，而被告等僅屬親誼恃親細故所致，是其等經此偵審科刑程
    序之教訓，當知惕礪，信無再犯之虞，本院因認其等所受宣告之刑，均以暫不執
    行為適當，爰均宣告緩刑二年，用啟自新。
據上論斷，應依刑事訴訟法第二百九十九條第一項前段，刑法第二十八條、第二百七
十七條第一項、第二百八十四條第一項前段、第五十五條、第四十一條第一項前段、
第七十四條第一款，罰金罰鍰提高標準條例第一條前段、第二條，判決如主文。
本案經檢察官郭緯中到庭執行職務。
中      華      民      國    九  十    年      七      月    十  二    日
                                        臺灣板橋地方法院刑事第六庭
                                                法  官  黎錦福
右正本證明與原本無異。
如不服本判決，應於判決送達後十日內向本院提出上訴狀。
                                                書記官  戴尚榮
中      華      民      國    九  十    年      七      月    十  八    日
附錄本案論罪科刑法條全文：
刑法第二百七十七條
傷害人之身體或健康者，處三年以下有期徒刑，拘役或一千元以下罰金。
犯前項之罪，因而致人於死者，處無期徒或七年以上有期徒刑；致重傷者，處三年以
上十年以下有期徒刑。


司法院資訊處製作；財團法人民間司法改革基金會備份。
